臺灣士林地方法院交通事件裁定　　　　93年度交聲字第1647號
原處分機關　交通部公路總局台北區監理所基隆監理站
異議人即
受處分人　　甲○○
上列受處分人因違反道路交通管理處罰條例案件，對於交通部公
路總局台北區監理所基隆監理站於民國93年11月10日所為之基監
字字第裁42─Z00000000 號處分（原處分案號：內政部警政署國
道公路警察局舉發違反道路交通管理事件通知單公警局文字第
Z00000000 號）聲明異議，本院裁定如下：
    主  文
異議駁回。
    理  由
一、按汽車行駛高速公路應依速限標誌指示，高速公路交通管制
    規則第5條第1項前段定有明文。次按汽車行駛於高速公路或
    幣（下同）3,000元以上6,000元以下罰鍰，並記違規點數1
    點，道路交通管理處罰條例第33條第1項、第63條第1項第1
    款分別定有明文。
二、原處分意旨略以：異議人即受處分人甲○○於民國93年9 月
    18日上午9 時21分，駕駛車號6B─8013號自用小客車行經國
    道三號道路南向31.1公里處時，經國道公路警察局第六警察
    隊員警當場攔停舉發「行速106公里、限速90公里、超速16
    公里」之違規，爰依道路交通管理處罰條例第33條第1項裁
    處罰鍰3,000元，並依同條例第63條第1項第1款規定，記違
    規點數1點。
三、聲明異議意旨略以：伊無超速，伊有受過軍事訓練，會不時
    檢視儀表板及後照鏡，伊車速未超過90公里，且伊旁邊還有
    一輛車比伊快，警員應為誤測，舉發單位無法提供相關違規
    事實之證據，為此聲明異議云云。
四、經查：受處分人駕駛車號6B─8013號自用小客車，於93年9
    月18日上午9時21分許，行經國道三號公路南下31.1公里處
    時，經執勤員警以雷射測速槍，測得行速106公里，超速16
    公里（該路段最高時速限制90公里、測距305公尺）等情，
    業據證人即舉發本件違規之內政部警政署國道公路警察局第
    六隊警員楊上任到庭結證稱：「我會測到他，是因為我目測
    就只有他這台車速度比較快，因為他有超車，且我們測到的
    速度為106 ，因為雷射槍只能鎖定一台，我們是發現那一台
    比較快且顯示106 ，我們才攔他」、「雷射是一對一的鎖定
    ，不是雷達，所以不可能會測錯」等語綦詳（見本院94年1
    月6 日訊問筆錄）。此外，內政部警政署國道公路警察局第
    六警察隊所使用之雷射測速槍係針對單一車輛進行鎖定測速
    ，測速槍上有一抬頭顯示幕，測速時係以抬頭顯示幕正中央
    十字標的形之雷射光瞄準點，對準單一受測速車輛進行測速
    （不論該車行駛何車道，以測速槍瞄準所測之車，即可測得
    車速），測得之速度及測距值，立即顯示於面板上，不受其
    他車輛干擾等情，亦有內政部警政署國道公路警察局第六警
    察隊93年11月5 日公警六交訴字第0930002660號函一紙在卷
    足憑。是依證人所述，警方所使用之雷射測速槍係先目視道
    路上可能超速之車輛，再以雷射測速槍鎖定偵測，經測得確
    有超速之事實時，即以目視之方法跟隨該車攔停舉發，而該
    雷射槍之特性係一次僅能鎖定一台車輛，並非一次鎖定多台
    ，則以員警之執勤技巧及經驗，欲就某一特定車輛判定為超
    速之車輛，應非難事，縱雷射槍內無法顯示車號，但員警係
    先目視特定可疑車輛，再舉槍測定，復再目視跟車攔停，其
    前後已有相當充分之時間均始終注意同一特定車輛，自應認
    其發生誤認之機率極低，依一般社會生活合理之經驗法則判
    斷，受處分人確有超速之行為，應無其他「合理之懷疑」可
    資排除。是受處分人辯稱其未超速行駛，係當時伊旁邊車輛
    超速行駛，警員應係誤測云云，洵屬無據，尚不足採。
五、受處分人於本院調查時雖辯稱：伊開車都會看儀表板及後照
    鏡云云。惟衡諸常情，駕駛人於行駛中必正視前方路況，應
    不會一直專注於儀表板及後照鏡，況且受處分人於本院調查
    時亦一度自認當時車速超過90公里，足證受處分人確有有超
    速駕駛之違規行為洵堪認定，受處分人上開所辯，顯與事實
    不符，且為卸責之詞，不足採信。次按汽車駕駛人之行為有
    左列情形之一，當場不能或不宜攔截製單舉發者，得對汽車
    所有人逕行舉發處罰：(一)闖紅燈或平交道；(二)搶越行人穿越
    道；(三)違規停車而駕駛人不在場；(四)不服指揮稽查而逃逸，
    或聞消防車、救護車、警備車、工程救險車之警號不立即避
    讓；(五)違規停車或搶越行人穿越道，經各級學校交通服務隊
    現場導護人員簽證檢舉；(六)其他違規行為經以科學儀器取得
    證據資料者，道路交通管理處罰條例第7 之2 條第1 項定有
    明文，是員警若經「科學儀器（如測槍）取得證據資料」固
    得據以舉發違規行為。本件違規縱無採證相片，然受處分人
    之違規行為既經員警目睹，依法本非不得當場舉發，況本件
    員警係以科學儀器雷射測速槍取得受處分人超速行駛之證據
    資料即測得數據後當場攔停舉發受處分人，受處分人亦自承
    員警有出示測試槍之數據給伊看過，足見警員之舉發過程並
    無違法、不當，受處分人辯稱未提供相關事證云云，亦無可
    採。
六、綜上所述，受處分人前揭所辯並不可採，本件違規事實洵堪
    認定。從而原處分機關審酌受處分人違規情形，依道路交通
    管理處罰條例第33條第1 項，處罰鍰3,000 元，並依同條例
    第63條第1 項第1 款，記違規點數1 點，核無不當。本件異
    議為無理由，應予駁回。
據上論斷，應依道路交通案件處理辦法第19條，裁定如主文。
中　　華　　民　　國　　94　　年　　1 　　月　　31　　日
                  交通法庭法  官  王俊雄
以上正本與原本無異。
如不服本裁定應於送達後5 日內，向本院提出抗告狀。
                          書記官  許秋莉
中　　華　　民　　國　　94　　年　　2 　　月　　1 　　日
